【裁判字號】    92,台上,6086
【裁判日期】    921030
【裁判案由】    違反山坡地保育利用條例
【裁判全文】
最高法院刑事判決                              九十二年度台上字第六０八六號
    上  訴  人  甲○○
    選任辯護人  齊彥良律師
右上訴人因違反山坡地保育利用條例案件，不服台灣高等法院中華民國九十年三月十
六日第二審判決（八十九年度上訴字第四二二四號，起訴案號：台灣基隆地方法院檢
察署八十七年度偵字第三二０六號），提起上訴，本院判決如左：
    主  文
上訴駁回。
    理  由
按刑事訴訟法第三百七十七條規定：上訴於第三審法院，非以判決違背法令為理由，
不得為之。是提起第三審上訴，應以原判決違背法令為理由，係屬法定要件，如果上
訴理由狀未依據卷內訴訟資料，具體指摘原判決不適用何種法則或如何適用不當，或
所指摘原判決違法情事，顯與法律規定得為第三審上訴理由之違法情形，不相適合時
，均應認其上訴為違背法律上之程式，予以駁回。本件原判決綜合全部卷證資料，認
上訴人甲○○有其事實欄所載之犯行，已詳敘所憑之證據與認定之理由。對於上訴人
辯稱：山坡地應標高在一百公尺以上，或標高未滿一百公尺，而其平均坡度在百分之
五以上方屬之，本件土地原地目為「溜」地，是否為山坡地，尚值斟酌；該土地係豪
偉工程有限公司（下稱豪偉公司）陳旺財透過張立民轉介而來，張立民交付隆興中股
份有限公司（下稱隆興中公司）出具予豪偉公司之堆土同意書影本、土地登記謄本及
轉讓書予伊，伊自始即有使用權源；伊於民國八十七年七月十二日取得同意書後，同
年月十八日開始施行堆土作業，施作土地點在塘泊附近，第一審判決將入口處日前開
挖之東西快速道路之相關工程，亦列為伊所施作，而認伊傾倒範圍涉及公有土地，顯
有未當；伊遭警查獲後，仍有其他業者傾倒廢土，第一審判決依據之複丈圖係嗣後所
測量，其地形地貌已有變更，不足為認定之依據云云，認係卸責之詞，不足採信，亦
依調查所得之證據，逐一加以指駁及說明。因而撤銷第一審之科刑判決，改判仍論處
上訴人違反在公有及他人山坡地內不得擅自堆積土石之規定罪刑（處有期徒刑七月）
。從形式上觀察，並無違背法令之情形存在。
上訴意旨略以：山坡地保育利用條例第十條規定：「在公有或他人山坡地內不得擅自
墾殖、占用或從事前條第一款至第九款之開發、經營或使用……」，原判決主文未載
「從事」一詞，有判決適用法則不當之瑕疵；證人傅有才自始證稱現有之地形地貌與
案發時不同，原判決以事隔二年後之複丈圖為上訴人犯罪之論據，有證據上理由矛盾
之違法；上訴人係取得隆興中公司出具給豪偉公司之堆土同意書影本、土地謄本等書
據，始予堆土施作，對土地之使用權已盡相當注意義務，至該地之實際管理占有狀態
，非上訴人注意能力所及，原判決就以上有利於上訴人涉案動機之事證，未說明何以
不足採信之理由，為判決理由不備；豪偉公司之陳旺財如何取得隆興中公司出具之堆
土同意書，事關上訴人使用該土地之合法性，有傳喚陳旺財作證之必要，且涉案土地
地目為「溜」，常人難以得知為山坡地，所謂之山坡地，依山坡地保育利用條例施行
細則第二條規定意旨，應由轄區鄉公所為三十日以上公告程序，始生效力，即有函請
基隆市政府查明必要，原判決未依聲請傳喚陳旺財及發函基隆市政府查明，有調查職
責未盡之違法云云。惟證據之取捨及其證明力如何，乃事實審法院之職權，如其取捨
不違背經驗法則與論理法則，即不得指為違法，而據為上訴第三審之理由。又刑事訴
訟法第三百七十九條第十款所稱應於審判期日調查之證據，係指該證據在客觀上為法
院認定事實及適用法律之基礎者而言，如在客觀上非認定事實及適用法律基礎之證據
，或無從調查之證據方法，均不屬於刑事訴訟法第三百七十九條第十款所稱應調查之
證據範圍，縱未予調查，仍無違法可言，不得執為上訴第三審之理由。本件原審已在
判決內說明認定其就案內所有證據本於調查所得心證，分別定其取捨而為事實判斷之
理由，並依確認之事實，說明隆興中公司與欣華昌有限公司（下稱欣華昌公司）之實
際負責人傅有才已到庭堅決否認曾同意或出具堆土同意書予豪偉公司，該同意書影印
本上印文非隆興中公司所有等語，上訴人亦坦承伊祇與陳旺財見過一次面，則上訴人
僅憑該紙內容有欠明確，且無從聯絡土地所有權人之同意書影印本，即相信有權至該
地堆土，有違常情，所辯有使用權源云云，難以採信之理由。且敘明上訴人擅自堆積
土石之國有基隆市○○區○○段第七六五、七六六號土地（重測前為同區○○段八堵
南小段第二一六之四五、二一六之八號）及欣華昌公司所有同段第一一二五、一一二
六號（重測前為同區○○段八堵南小段第二一二之三、二一六之二三號）土地，均屬
山坡地保育利用條例公告管制之山坡地之論據，核無違背客觀存在之經驗法則與論理
法則，自屬原審採證認事之適法職權行使，不容上訴人任意指摘。又前揭四筆土地之
地目固有二筆為「林」，二筆為「溜」，但依卷附基隆市政府九十年（原判決誤為八
十九年）一月十九日九０基府建農字第００四六六二號函所載山坡地之範圍，並未受
限於地目別，此山坡地範圍內溜地亦屬之，此部分事證已明，即無再調查政府有無公
告三十日以上程序之必要性。原審未為此部分無益之調查，雖未說明其理由，致訴訟
程序稍有微疵，但此種單純訴訟程序之違誤，顯然於判決無任何影響，依同法第三百
八十條之規定，不得執以為上訴第三審之理由。另證人陳旺財業經第一審及原審傳喚
皆未到庭應訊，且其目前另案通緝中，事實上亦無法傳喚到庭，原審認事證明確，敘
明無再予傳喚之理由，自與應於審判期日調查之證據未予調查之違法情形有別。再有
罪之判決書，應於主文內載明所犯之罪，為刑事訴訟法第三百零九條所明定；但罪名
如何記載，始堪謂為載明，法無明文，若所援用之科刑法條並無錯誤而無礙於罪名之
區別，且於全案情節及判決本旨無何影響，而簡省若干文字者，不能指為違法而據為
第三審上訴理由。原判決明確認定上訴人違反山坡地保育利用條例第十條之規定，應
依同法第三十四條第一項處罰，並說明其理由及援用該法條，即於全案情節與判決本
旨無何影響，亦無違法之可言。其餘上訴意旨所云，純係就證據之證明力或原審已說
明論斷之事項而為爭執，殊非適法之第三審上訴理由。應認本件上訴違背法律上之程
式，予以駁回。
據上論結，應依刑事訴訟法第三百九十五條前段，判決如主文。
中      華      民      國    九十二    年      十      月     三十     日
                              最高法院刑事第十二庭
                                  審判長法官  張  淳  淙
                                        法官  謝  俊  雄
                                        法官  蘇  振  堂
                                        法官  張  春  福
                                        法官  呂  丹  玉
      右正本證明與原本無異
                                              書  記  官
中      華      民      國    九十二    年     十一     月      七      日


司法院資訊處製作；財團法人民間司法改革基金會備份。
